臺灣高等法院刑事判決　　　　　　　　95年度上易字第2544號
上　訴　人　臺灣板橋地方法院檢察署檢察官
被　　　告　甲○○
選任辯護人　扶助律師莊志遠
上列上訴人因被告公共危險案件，不服臺灣板橋地方法院95年度
簡上字第238號，中華民國95年9月28日第一審判決（起訴案號：
臺灣板橋地方法院檢察署94年度偵字第14157號），提起上訴，
本院判決如下：
    主  文
上訴駁回。
    理  由
一、公訴意旨略以：甲○○明知於供人居住之處所漏逸瓦斯（即
    煤氣），有引發爆炸或火災之危險，於民國94年8月14日18
    時許，在其位於臺北縣五股鄉○○路19巷27號住處內，因細
    故甫與配偶乙○○爭吵後，竟將屋中廚房瓦斯爐均打開，漏
    逸瓦斯氣體，以致瓦斯瀰漫全屋，致生公共危險，適其配偶
    乙○○外出散心返家後發現屋中充滿瓦斯異味，旋即於屋外
    關閉瓦斯總開關，並於同日18時18分許報警處理，始未造成
    災害等情，因認甲○○涉犯刑法第177條第1項之漏逸煤氣罪
    嫌。
二、按犯罪事實應依證據認定之，無證據不得認定犯罪事實，刑
    事訴訟法第154條第2項定有明文。又認定犯罪事實所憑之證
    據，雖不以直接證據為限，間接證據亦包括在內，然而無論
    直接或間接證據，其為訴訟上之證明，須於通常一般之人均
    不致有所懷疑，而得確信其為真實之程度者，始得據為有罪
    之認定，倘其證明尚未達到此一程度，而有合理之懷疑存在
    時，事實審法院在心證上無從為有罪之確信，自應為無罪之
    判決，最高法院76年度台上字第4986號判例意旨參照。次按
    行為非出於故意或過失者，不罰，刑法第12條第1項規定甚
    明。
三、公訴人認被告甲○○涉有上開犯嫌，無非以被告甲○○、證
    人乙○○於警詢及偵查中之供述、卷附臺北縣政府消防局救
    護案類受理勤務紀錄單及現場瓦斯爐相片乙幀等，為其論據
    。訊之被告甲○○堅詞否認有何漏逸煤氣之犯行或自殺之意
    圖，辯以當日因與配偶乙○○發生爭吵，乙○○打伊嘴巴，
    所著褲子為乙○○撕破，二人爭吵甚烈，伊並因心律不整而
    暈厥，嗣伊欲放水洗澡，發現水不熱，遂至廚房打開瓦斯爐
    檢視發現無法點火，乃將廚房瓦斯爐關閉至屋外之瓦斯總開
    關處查看，發現係乙○○將瓦斯總開關關閉，伊打開後進屋
    至浴室，水仍然不熱，乃再度至廚房打開瓦斯爐檢視亦沒有
    火，再至屋外查看發現瓦斯總開關又被關閉，乃再打開後進
    屋準備洗澡，如此反覆三、四次，最後乙次伊進屋後發現浴
    室水仍然不熱，十分氣憤而坐在沙發上，未幾警察即為到場
    ，伊認係乙○○在爭吵後故意妨礙其洗澡而一再關閉瓦斯總
    開關，而伊為檢測是否有瓦斯而打開廚房瓦斯爐後均為關閉
    ，惟最後一次則忘了關上，當時雖在室內聞到瓦斯味，然認
    可能係因先前反覆開閉瓦斯總關關所致而未以為意等語。
四、經查：
(一)被告甲○○與證人乙○○係配偶，同居於臺北縣五股鄉○○
    路19巷27號，二人於94年8月14日下午因故發生激烈爭吵，
    嗣乙○○離家外出，於同日下午4時許返家後，將屋外瓦斯
    總開關關閉，被告隨即出來將瓦斯總開關打開，乙○○再為
    關閉，被告又再出來打開，如此反覆數次，乙○○並報警，
    警與消防人員到達時該屋廚房內之瓦斯爐兩側爐口開關均呈
    開啟狀態，屋內亦有瓦斯味等情，為被告甲○○與證人乙○
    ○均一致供陳在卷，核與證人即當時據報到場處理之消防人
    員蘇彥豪到庭所為證述相符，並有臺北縣政府消防局救護案
    類受理勤務紀錄單、工作紀錄簿與現場廚房瓦斯爐相片乙幀
    等可為佐據。
(二)證人乙○○固指證其自後門返家後，聞到屋內有瓦斯味，乃
    至屋外將瓦斯總開關關閉，再進屋將廚房瓦斯爐開關關閉後
    退至屋外並報警，然被告又出來將瓦斯總開關開啟，其待被
    告入屋後再將之關閉，如此反覆數次後消防人員即為到場處
    理云云。而被告固亦自承確有數次至屋外將鄭樹關閉之瓦斯
    總開關加以開啟之行為，惟辯稱係因乙○○故意關閉瓦斯總
    開關妨礙其洗澡，伊始一再出外打開瓦斯總開關等語，二人
    所述出入甚鉅，自應依客觀事證憑斷其二人供述之可信度。
    查：
    1.被告與乙○○雖係配偶，然二人相處不睦，並各自向法院
      申請民事保護令，而案發當日下午二人即已發生激烈爭吵
      ，乙○○曾出手打被告嘴巴及撕破被告所著褲子，而乙○
      ○並因被告不讓其離開而打電話報警，此為證人乙○○供
      陳在卷（偵查卷第41頁，原審法院審判筆錄第11頁至第13
      頁），足見二人當時係處於對立衝突之地位，則證人乙○
      ○所為不利被告之供述是否屬實？有無誇大失真之情形？
      衡諸上開情狀尚非毫無可疑之處。且其在原審法院證稱當
      時伊在後門屋外瓦斯總關關旁，待消防人員場後方偕同一
      起進屋，嗣後警察始為到場云云（原審法院院審判筆錄第
      15頁），然此與證人蘇彥豪證稱伊到場由前門進入，當時
      被告與警察即已在屋內，伊至廚房打開後門欲找瓦斯總開
      關時，始發現乙○○在門外等語（原審法院審判筆錄17頁
      ），顯有出入，則證人乙○○對於警消到場處理之單純情
      形既亦無法正確陳述，所為不利被告之指述是否確與事實
      吻合，尤難無疑。
    2.而卷附臺北縣政府消防局救護案類受理勤務紀錄單及工作
      紀錄簿雖記載該次出勤處理之災害類別為「瓦斯自殺」，
      惟被告堅詞否認有何自殺意圖，且該事由之記載係依報案
      人員所述而為之，並非消防勤務中心所判斷，此經證人蘇
      彥豪證陳明確（原審法院審判筆錄第19頁），是上開救護
      案類受理勤務紀錄單及工作紀錄簿所載「瓦斯自殺」之內
      容，尚不足以證明被告當時有自殺之意圖。又證人乙○○
      於警詢及偵查中亦僅稱被告開瓦斯意圖不明等語（偵查卷
      第10頁），並未言及被告有自殺之圖，於原審法院審理中
      亦未為是項證述，並稱不知道被告是要洗澡等語（原審法
      院審判筆錄第6頁）， 當亦不能依其供述遽認被告當時確
      有自殺之意。另證人乙○○於原審法院審理中亦明確陳稱
      案發當時常與被告發生爭執，並互為民事保護令之申請，
      然被告以往並無自殺之紀錄等語（偵查卷第41頁、原審法
      院審判筆錄第4頁、第9頁），自亦難徒憑被告於案發前曾
      與乙○○爭吵之事實遽推斷其有自殺之意圖。
    3.又警於證人乙○○因與被告間之爭執衝突而報警到場後，
      被告因心律不整而有昏厥之情形，當時證人曾端水予被告
      而不慎潑灑至被告身上，此經被告、證人乙○○供陳在卷
      （偵查卷第41頁、原審法院卷準備程序筆錄第2頁、審判
      筆錄第5頁），而警亦因此曾電召消防單位派遣救護車到
      場等情，亦據被告、證人乙○○與蘇彥豪供述無誤。則被
      告在經此激烈爭執及遭潑濕身體之情形下，欲為洗澡清潔
      身體核與常情無違，是被告辯陳當時一再打開瓦斯總開關
      之目的係為洗澡等語，並無不合事理之處。另證人曾政造
      亦到庭證稱案發當日下午與被告通話，被告表示與乙○○
      吵架，其欲洗澡但乙○○將瓦斯關掉，其打開後乙○○又
      關掉等語（原審法院審判筆錄第22頁至第27頁）。證人曾
      政造上開證述係經具結後所為，所述內容亦無明顯與事理
      不符或前後矛盾瑕疵之處，堪認係據實以陳，則被告當時
      確係欲為洗澡乙節，應可認定。
    4.又卷附現場相片雖顯示案發現場廚房瓦斯爐兩個爐座開關
      均呈開啟狀態，惟被告則辯以當時伊認係被告在爭吵後故
      意妨礙其洗澡而一再關閉瓦斯總開關，而伊為檢測是否有
      瓦斯而打開廚房瓦斯爐後均為關閉，惟最後一次則忘了關
      上，當時雖在室內聞到瓦斯味，然認可能係因先前反覆開
      閉瓦斯總開關所致而未以為意等語。查證人乙○○在原審
      法院明確陳稱其在返家聞有瓦斯味後，隨即至屋外關閉瓦
      斯總開關，再進入廚房時發現廚房瓦斯爐爐座開關未關，
      乃將之關閉後退至屋外以電話向消防單位報案，嗣直至消
      防人員到場後，方隨之進屋，此期間內並未見到被告在屋
      內的情形云云（原審法院審判筆錄第15頁）；如其所述屬
      實，其在退出該屋後，並未再度進入屋內將瓦斯爐之爐座
      開關關閉，而被告與乙○○二人將瓦斯總開關啟閉次數達
      三、四次以上，已如前述，茍被告確有以打開瓦斯爐之爐
      座開關逸漏瓦斯之方式欲為自殺，則其因乙○○進屋關閉
      瓦斯爐爐座及屋外瓦斯總開關，而至屋外打開瓦斯總開關
      並進屋再將瓦斯爐爐座打開逸漏瓦斯後，在乙○○並未再
      度進屋，且廚房瓦斯爐爐火係處於熄滅狀態而無法憑以察
      見瓦斯否正常供應之情形下，被告如何能發覺屋外之瓦斯
      總開關又遭乙○○關閉，並因此而一再出外開啟瓦斯總關
      關？此顯有與事理相違之處，而反與被告所辯稱係因一再
      發覺浴室水不熱，方多次至廚房打開瓦斯爐爐座而確定係
      被告在屋外關閉瓦斯總開關，乃數度外出開啟瓦斯總開關
      等情較為合致。況依證人蘇彥豪前開證述，當時首先到場
      處理的係轄區員警，而證人曾政造在原審法院則結證供稱
      案發當時係被告先打電話，因當時伊正在騎車不方便通話
      而掛斷，數分鐘後伊再打電話給被告通話時，嗣因被告表
      示警察來了而掛斷電話等語（原審法院審判筆錄第22頁、
      第23頁與第27頁），亦與被告辯稱其每次測試後均將瓦斯
      爐爐座開關關閉，惟最後一次則忘了關上等語若合符節，
      而不能排除被告係因適接獲證人曾政造來電而忘了將瓦斯
      爐爐座開關關閉之可能性。是以案發現場廚房瓦斯爐兩個
      爐座開關雖均呈開啟狀態，然基於以上事證尚不能據以逕
      為認定認被告故意開啟而漏瓦斯之事實。
    5.綜上，公訴人認被告意圖自殺乙節，並無積極證據可資證
      明，且與卷存事證相左，欠缺可資認定之行為動機。而證
      人乙○○所為不利被告之指述，在二人立場相對，所述內
      容復存有瑕疵，自難憑為不利被告事實認定之基礎。又被
      告所辯為洗澡遭乙○○惡意阻撓而一再開啟瓦斯總開關及
      廚房瓦斯爐測試等語，參之被告與乙○○二人案發前爭吵
      嚴重之情形及前述證據與論理法則，尚與事理無違，而不
      能逕為排除其可能性。又現場固有瓦斯逸漏之情形，然依
      證人蘇彥豪之證述，其到場時被告及警員已在客廳內，當
      時尚未聞到瓦斯味，直到進入廚房才聞到，方至屋外欲關
      閉瓦斯總開關等語（原審法院審判筆錄第17頁、第19頁）
      ，顯見當時瓦斯外洩情形並非嚴重，否則被告及警員當可
      能留在屋內客廳，此亦足見公訴人所指當時瓦斯彌漫全屋
      之情形核與事實不符，是否已達致生公共危險之狀態，亦
      非無疑。而參諸被告與乙○○二人反覆多次啟閉瓦斯總開
      關及被告開啟廚房瓦斯爐測試之情形，客觀上確可能因此
      而有少量瓦斯逸出管線，則被告謂當時雖在室內聞到瓦斯
      味，然認可能係因先前反覆開閉瓦斯總開關所致而未以為
      意等語，並無不合事理之處，衡情尚非毫無可能，自亦難
      認有何基於故意或過失而逸漏瓦斯之行為。從而本件依調
      查所得證據，其證明程度仍未達於可排除合理之懷疑而形
      成被告有罪之法律上確信之程度，循據前開之說明，並基
      於「罪證有疑，利於被告」之刑事訴訟原則，原審法院認
      被告之犯罪尚屬不能證明，依法為無罪之諭知，其認事用
      法，核無違誤。
五、檢察官上訴意旨略以：證人乙○○目前與被告仍為夫妻，並
    同房同居，其於具結證述中，就犯罪事實多所保留，且其事
    後基於夫妻情份，迴護被告而不敢說出實情，然依卷證資料
    ，仍無解免被告犯罪之故意。又本件警方曾動用警察權將被
    告以現行犯強押帶走，並造成被告受傷引發被告不滿，苟本
    件確為家庭糾紛誤報案件，事後何需警方如此大費周章？原
    審未查及此，確有違誤等語。經查：原審法院審理時，審判
    長告以證人乙○○得拒絕證言，證人表示願意作證並朗讀結
    文後具結，此有證人結文一紙在卷可按（原審法院卷第109
    頁），是其證言具有證據能力，又其證述內容核與事實相符
    ，自可採信。警方動用警察權強行將被告帶走乙情，容有誤
    會，不得僅以被告不願配合，遽認其有漏逸煤氣致生公共危
    險之犯行，是檢察官上訴，核無理由，應該駁回。
據上論斷，應依刑事訴訟法第368條，判決如主文。
本案經檢察官鄭富銘到庭執行職務。
中　　華　　民　　國　　96　　年　　6　　月　　 22　　日
　　　　　　　　　刑事第十二庭  審判長法　官   蔡永昌
　　　　　　　　　　　　　　　　　    法　官   施俊堯
　　　　　　　 　 　　　　　　　　　　法　官   陳榮和
以上正本證明與原本無異。
不得上訴。
                                      書記官   劉麗芬
中　　華　　民　　國　　96　　年　　6　　月　　 23　　日
